臺灣高等法院臺中分院刑事附帶民事訴訟判決　　　　九十三年度附民字第一八六號
　　原　　　告　甲○○
　　被　　　告　丙○○
　　被　　　告　乙○○
右列被告等因傷害案件（九十三年度上易字第三一○號），原告提起附帶民事訴訟，
請求損害賠償，本院判決如左：
    主  文
被告丙○○應給付原告新台幣參萬零伍佰參拾元及自民國九十三年六月二十六日起至
清償日止，按年息百分之五計算之利息。
原告其餘之訴駁回。
    事  實
甲、原告方面
  一、聲明：求為判決：被告等應連帶給付原告新臺幣（下同）六萬七千三百八十元
      ，及自附帶民事訴訟起訴狀繕本送達被告之翌日起至清償日止，按年息百分之
      五計算之利息。
  二、陳述：
    (一)本件被告丙○○因不滿陳志維追其已分手女友王佩謹，於民國九十一年八月二
      十六日晚上十一時許，駕駛車號ＵＱ─８３８２號紅色自小客車，搭載其友人
      乙○○、少年王○○及不知情女子吳倩芸，至臺中縣豐原市○○路七四五號（
      應為七四七號）王佩謹所工作「網客天堂網咖店」前，同日晚間十一時四十五
      分許，適陳志維等人於該店門口等侯王佩謹下班，準備相偕至阿里山遊玩為王
      佩謹慶祝生日，丙○○見陳志榮等人在場，即妒火中生，立即下車，夥同乙○○及少年王○○三人共同基於傷害之犯意聯絡，分持鐵製長型手電筒等物趨前
      聯手毆打陳志榮（被訴傷害部分另案偵辦中）、陳志維兄弟以洩其忿，致陳志
      榮受有兩膝、右肘部挫傷（陳志維未受傷）。之後丙○○等人返回右開自小客
      車中，丙○○仍忿恨不平，復持續同一傷害犯意及毀損之不確定故意，駕駛該
      紅色小客車先後撞擊陳志維、陳志榮、甲○○三兄弟、蔡文蓉及王佩怡（告訴
      傷害罪部分另撤回告訴），同時撞毀王佩謹所有車號ＥＸＨ─１６７號機車等
      共計九部機車（除王佩謹外其餘未據告訴）撞擊二次，分別致使陳志榮受有右
      小腿、左足挫傷，陳志維受有兩側膝及小腿挫傷併多次擦傷、右膝及右小腿瘀
      腫，甲○○受有右下肢挫傷合併肌腱部分撕裂傷，蔡文蓉受有左側脛骨、腓骨
      開放性骨折等傷害，及王佩謹所有右開機車油箱破裂及座椅掉落之損害，足生
      損害於車主王佩謹。嗣經陳志維等人報案為警循線查獲。案經原告向臺中縣警
      察局豐原分局翁子派出所提出告訴後報請臺灣臺中地方法院檢察署檢察官偵查
      起訴，並由台灣台中地方法院以九十三年度易字第二○九四號刑事判決判處被
      告丙○○有期徒刑五月，如易科罰金，以三百元折算一日，被告乙○○罰金（
      銀元）三千元，如易服勞役，以三百元折算一日，檢察官對該判決表示不服，
      提起上訴，現由貴院審理中。
    (二)按數人共同不法侵害他人權利者，連帶負損害賠償責任，民法第一百八十五條
      第一項定有明文。原告因被告之傷害行為，受有醫藥費二千五百三十元、修理
      機車費用一萬四千八百五十元之損失，自得請求被告連帶賠償。又不法侵害他
      人之身體、健康、名譽、自由、信用、隱私、貞操，或不法侵害其他人格法益
      而情節重大者，被害人雖非財產上之損害，亦得請求賠償相當之金額，民法第
      一百九十五條第一項亦定有明文。原告因被告之傷害行為致身體受傷，自得依
      此規定請求賠償慰藉金，依兩造之社會地位、經濟能力，此慰藉金之金額以五
      萬元為適當。以上合計共六萬七千三百八十元，應由被告連帶賠償，爰請求賠
      償如聲明所示之金額及法定遲延利息。
  三、證據：除提出收據影本五紙為證外，並援用本院九十三年度上易字第三一○號
      傷害案件所提之證據。
乙、被告方面：
  一、聲明：均求為判決：駁回原告之訴
  二、陳述：被告丙○○陳稱其並非故意撞傷原告；被告乙○○陳稱：伊並未與被告
      丙○○共同駕車撞傷原告。
  三、證據：援用本院九十三年度上易字第三一○號傷害案件所提之證據。
    理  由
一、本件原告主張被告丙○○於九十一年八月二十六日晚上十一時四十五分許，駕駛
    車號ＵＱ─８３８２號紅色自小客車，撞傷原告，致原告受有右下肢挫傷合併肌
    腱部分撕裂傷之傷害事實，業據本院認定被告丙○○犯有刑法第二百七十七條第
    一項之傷害罪之罪證明確，而以九十三年度上易字第三一○號刑事判決判處被告
    丙○○有期徒刑壹年，堪信原告此部份之主張為真實。被告丙○○抗辯稱其並非
    故意撞傷原告云云，顯不足採。
二、按因故意或過失，不法侵害他人之權利者，負損害賠償責任；又不法侵害他人之
    身體、健康、名譽、自由、信用、隱私、貞操，或不法侵害其他人格法益而情節
    重大者，被害人雖非財產上之損害，亦得請求賠償相當之金額。民法第一百八十
    四條第一項前段、第一百九十五條第一項分別定有明文。另負損害賠償責任者，
    除法律另有規定或契約另有訂定外，應回復他方損害發生前之原狀；不能回復原
    狀或回覆顯有困難者，應以金錢賠償其損害，民法第二百十三條第一項、第二百
    十五條復有明文規定。原告因被告丙○○之故意侵權行為而受有損害，依首揭規
    定，原告自得請求損害賠償，茲分述如後：
  (一)醫療費用部分：
    查原告受傷後至醫院診療，共支出二千五百三十元，除其中「證明書費」二千元
    外，其餘所支出醫療費用合計五百三十元，業據原告提出收據影本二紙為證，堪
    信原告此部份之主張為真實。至原告支出「證明書費」二千元，雖亦提出收據影
    本一紙為憑，惟原告支出此部分之費用，經核非屬醫療上之必要費用，是其此部
    分之請求自屬無據，尚難准許。
  (二)關於慰撫金部分：
    按慰藉金之賠償需以人格權遭遇侵害，使精神上受有痛苦為必要，其核給之標準
    固與財產上損害之計算不同，然非可斟酌雙方身分與加害程度，及其他各種情形
    核定相當數額，最高法院著有五十一年台上字第二二三號判例可參。本件原告因
    被告丙○○之故意侵權行為受有右下肢挫傷合併肌腱部分撕裂傷之傷害，有原告
    之診斷證明書可佐，則原告主張其因本件傷害精神甚感痛苦，自屬可信，其請求
    被告賠償非財產上損害精神慰藉金，洵無不合。本院審酌原告所受之傷害情形，
    受傷時年僅十九歲（七十一年十二月生）、大專教育程度；而被告現年二十歲（
    七十三年次）、高商教育程度、現無職業及兩造均無特別之身分、地位等一切情
    形，認本件原告請求慰撫金之金額，以三萬元為允當，逾此部分之請求為無理由
    。
  (三)關於機車修理費部分：
    原告主張其所有機車遭撞損，支出修理費用共一萬四千八百五十元，固據提出收
    據影本二紙為憑，然按：因犯罪而受損害之人，於刑事訴訟程序，得附帶提起民
    事訴訟，對於被告及依民法負損害賠償責任之人，請求回復其損害，刑事訴訟法
    第四百八十七條第一項定有明文。是附帶民事訴訟之提起，必以刑事訴訟程序之
    存在為前提。若刑事訴訟未經提起公訴或自訴，而對於應負賠償責任之人提起附
    帶民事訴訟，刑事法院即應以其為不合法，依同法第五百零二條第一項規定，為
    駁回之判決（最高法院七十三年度台上字第二一八七號判決意旨參照）。查，上
    開刑事案件，因原告未對被告丙○○提出毀損之告訴，是以檢察官並未對被告丙○○涉嫌毀損原告機車之事實提起公訴。則依上開說明，原告自不得於刑事附帶
    民事訴訟程序中對此部份起訴，原告此部份之請求為不合法，應駁回之。
  (四)總計上開所述：原告得請求被告丙○○賠償之金額為三萬零五百三十元及自起訴
    狀繕本送達被告丙○○翌日即九十三年六月二十六日起至清償日止，按年息百分
    之五計算之利息，為有理由，應予准許；逾此範圍之請求，為無理由，應予駁回
    。原告雖另聲請准予供擔保宣告假執行，惟因本件經判決後不得上訴，自無需為
    假執行之宣告，併予敘明。
三、原告請求被告乙○○賠償部分：
    按：因犯罪而受損害之人，於刑事訴訟程序，得附帶提起民事訴訟，對於被告及
    依民法負損害賠償責任之人，請求回復其損害，刑事訴訟法第四百八十七條第一
    項定有明文。是附帶民事訴訟之提起，必以刑事訴訟程序之存在為前提。若刑事
    訴訟未經提起公訴或自訴，而對於應負賠償責任之人提起附帶民事訴訟，刑事法
    院即應以其為不合法，依同法第五百零二條第一項規定，為駁回之判決，已如前
    述。查，本件檢察官並未起訴被告乙○○有與被告丙○○共同駕車衝撞原告之行
    為，本院九十三年度上易字第三一○號刑事判決亦同此認定。則依上說明，原告
    自不得於刑事附帶民事訴訟程序中對此部份起訴，此部份原告之訴亦屬不合法，
    應駁回之。
據上論結，本件原告之訴為一部有理由，一部無理由，一部不合法，爰依刑事訴訟法
第五百零二條，判決如主文。
中      華      民      國    九十三    年      九      月      二      日
                                    臺灣高等法院臺中分院刑事第四庭
                                          審判長法  官  洪  耀  宗
                                                法  官  劉  登  俊
                                                法  官  江  德  千
右正本證明與原本無異。
不得上訴。
                                                書記官  吳  麗  琴
中      華      民      國      九十三   年       九      月     二     日
                                                                        Ｉ
